【裁判字號】    95,聲,2535
【裁判日期】    951228
【裁判案由】    聲請定其應執行刑
【裁判全文】
臺灣臺北地方法院刑事裁定              95年度聲字第2535號
聲  請  人  臺灣臺北地方法院檢察署檢察官
受  刑  人  甲○○
上列聲請人因受刑人數罪併罰有二裁判以上，聲請定其應執行刑
（95年度執聲字第1259號），本院裁定如下：
    主  文
甲○○所犯如附表所示之罪，應執行有期徒刑壹年貳月，如易科
罰金，以銀元參佰元即新台幣玖佰元折算壹日。
    理  由
一、聲請意旨略以：上列受刑人甲○○因偽造文書、妨害風化、
    偽造文書及違反動產擔保交易法等案件，先後經判決確定如
    附表，應依刑法第53條及第51條第5 款，定其應執行之刑，
    爰依刑事訴訟法第477條第1項聲請裁定等語。
二、按裁判確定前犯數罪者，併合處罰之；數罪併罰，有二裁判
    以上者，依刑法第51條之規定，定其應執行之刑，刑法第50
    條、第53條分別定有明文。
三、查本件受刑人前因先後因偽造文書、妨害風化、偽造文書及
    違反動產擔保交易法等案件，先後經臺灣桃園地方法院94年
    3月17日以93年度訴字第1953號、本院95年9月27日以95年度
    簡字第2890號判處如附表所示之有期徒刑確定，此有該等刑
    事判決及臺灣高等法院被告前案紀錄表在卷可稽。揆此，檢
    察官依刑事訴訟法第477條第1項規定，聲請犯罪事實最後判
    決之本院裁定定其應執行之刑，於法即屬有據，應予准許。
四、查被告行為後，刑法於94年2月2日公布，於95年7月1日施行
    ，其中修正第2 條、第41條規定。按行為後法律有變更者，
    適用行為時之法律，但行為後之法律有利於行為人者，適用
    最有利於行為人之法律，現行刑法第2條第1項定有明文。此
    條規定乃與刑法第1 條罪刑法定主義契合，而貫徹法律禁止
    溯及既往原則，係規範行為後法律變更所生新舊法律比較適
    用之準據法，是刑法第2條本身雖經修正，但刑法第2條既屬
    適用法律之準據法，本身尚無比較新舊法之問題，應一律適
    用裁判時之現行刑法第2 條規定以決定適用之刑罰法律，先
    予辨明。又以本次刑法修正之比較新舊法，應就罪刑有關之
    共犯、未遂犯、想像競合犯、牽連犯、連續犯、結合犯，以
    及累犯加重、自首減輕暨其他法定加減原因（如身分加減）
    與加減例等一切情形，綜其全部罪刑之結果而為比較（最高
    法院95年5月23日95年度第8次刑庭會議決議可資參照）。經
    查：
  (一)修正前刑法第51條規定：「數罪併罰，分別宣告其罪之刑，
    依左列各款定其應執行者」其中第五款規定：「宣告多數有
    期徒刑者，於各刑中之最長期以上，各刑合併之刑期以下，
    定其刑期。但不得逾20年」；修正後刑法第51條第5 款規定
    ：「宣告多數有期徒刑者，於各刑中之最長期以上，各刑合
    併之刑期以下，定其刑期。但不得逾30年」，比較結果，修
    正前刑法較有利於行為人。
  (二)按94年2月2日修正公布，並自95年7月1日施行之刑法施行法
    第3之1條第3 項規定：於94年1月7日刑法修正施行前犯併合
    處罰數罪中之一罪，且該數罪均符合第41條第1 項得易科罰
    金之規定者，適用90年1月4日修正之刑法第41條第2 項。是
    依修正前刑法第41條第2 項規定，併合處罰之數罪均有前項
    情形，其應執行之刑逾6 月者，亦適用前項易科罰金之規定
    。
  (三)刑法第41條修正施行前為：「犯最重本刑為5 年以下有期徒
    刑以下之刑之罪，而受6 個月以下有期徒刑或拘役之宣告，
    因身體、教育、職業、家庭之關係或其他正當事由，執行顯
    有困難者，得以1元以上3元以下折算1 日，易科罰金。但確
    因不執行所宣告之刑，難收矯正之效，或難以維持法秩序者
    ，不在此限。併合處罰之數罪，均有前項情形，其應執行之
    刑逾6月者，亦同」；再於修正施行後為「犯最重本刑為5年
    以下有期徒刑以下之刑之罪，而受6 個月以下有期徒刑或拘
    役之宣告者，得以新臺幣1千元、2千元或3千元折算1日，易
    科罰金」，且修正施行前之易科罰金折算標準（包括被告行
    為時），依照修正施行前罰金罰鍰提高標準條例第2 條前段
    （95年7月1日已刪除）規定，就其原定數額提高為100 倍折
    算1日，則本件被告依照行為時（即90年1月12日修正施行前
    之刑法第41條）與95年7月1日修正前之刑法第41條的易科罰
    金折算標準，均應以銀元300元折算1日，經折算為新臺幣後
    ，以新臺幣900元折算為1日。經比較上開修正前後之刑法第
    41條規定及易科罰金折算標準，應依修正施行前之規定，較
    有利於被告。
  (四)綜合上述之比較，揆諸前揭最高法院決議及修正後刑法第2
    條第1項前段、後段規定之「從舊、從輕」原則，自應適用
    被告行為時之法律，亦即應適用被告行為時之舊法。
五、依刑事訴訟法第477條第1項，刑法第2條第1項前段、刑法第
    53條、94年2月2日修正公布前刑法第51條第5款、第41條第1
    項前段，95年5月17日修正公布前罰金罰鍰提高標準條例第2
    條，刑法施行法第3條之1第3項，裁定如主文。
中    華    民    國    95    年    12    月    28    日
                        刑事第六庭    法  官  林孟皇
本正本證明與原本無異。
如不服本裁定，應於送達後5日內，向本院提出抗告狀。
                                      書記官  宋德華
中    華    民    國    95    年    12    月    28    日


司法院資訊處製作；財團法人民間司法改革基金會備份。
